【裁判字號】    96,訴,4025
【裁判日期】    970818
【裁判案由】    槍砲彈藥刀械管制等
【裁判全文】
臺灣板橋地方法院刑事判決              96年度訴字第2292號
                                      96年度訴字第3042號
                                      96年度訴字第4025號
                                      96年度訴字第4302號
公  訴  人  臺灣板橋地方法院檢察署檢察官
被      告  何志信
                    （現在臺灣臺北看守所羈押中）
選任辯護人  蔡明熙律師
被      告  王皇文
                    （現在臺灣臺北看守所羈押中）
選任辯護人  吳謹斌律師
被      告  洪祥恩
                    （現在臺灣臺北看守所羈押中）
選任辯護人  林麗芬律師
            薛銘鴻律師
被      告  呂學榮
選任辯護人  方正彬律師
被      告  甲○○
                    （另案在臺灣桃園女子監獄執行中）
選任辯護人  王上律師
上列被告等因殺人未遂等案件，經檢察官提起公訴（96年度偵字
第10429 、11363 、11412 、11413 號），及追加起訴（96年度
偵緝字第2339號）、追加起訴（96年度蒞字第17768 號）、追加
起訴（96年度偵字第18031 、20812 、20813 號），本院判決如
下：
    主  文
何志信共同犯非法持有衝鋒槍罪，處有期徒刑捌年，併科罰金新
臺幣貳拾萬元，罰金如易服勞役，以新臺幣壹仟元折算壹日，如
附表壹所示應沒收之物沒收；又共同犯剝奪他人行動自由罪，處
有期徒刑壹年貳月，如附表壹所示應沒收之物沒收；又共同犯殺
人未遂罪，處有期徒刑拾壹年，如附表壹所示應沒收之物沒收。
應執行有期徒刑拾玖年，併科罰金新臺幣貳拾萬元，罰金如易服
勞役，以新臺幣壹仟元折算壹日，如附表壹所示應沒收之物沒收
。
何志信其餘被訴部分無罪。
王皇文共同犯非法持有衝鋒槍罪，處有期徒刑陸年，併科罰金新
臺幣拾萬元，罰金如易服勞役，以新臺幣壹仟元折算壹日，如附
表壹所示應沒收之物沒收；又共同犯剝奪他人行動自由罪，處有
期徒刑壹年貳月，如附表壹所示應沒收之物沒收；又共同犯殺人
未遂罪，處有期徒刑捌年，如附表壹所示應沒收之物沒收。應執
行有期徒刑拾肆年，併科罰金新臺幣拾萬元，罰金如易服勞役，
以新臺幣壹仟元折算壹日，如附表壹所示應沒收之物沒收。
洪祥恩共同犯非法持有衝鋒槍罪，處有期徒刑伍年捌月，併科罰
金新臺幣拾萬元，罰金如易服勞役，以新臺幣壹仟元折算壹日，
如附表壹所示應沒收之物沒收；又共同犯剝奪他人行動自由罪，
處有期徒刑壹年貳月，如附表壹所示應沒收之物沒收；又共同犯
殺人未遂罪，處有期徒刑捌年，如附表壹所示應沒收之物沒收。
應執行有期徒刑拾參年捌月，併科罰金新臺幣拾萬元，罰金如易
服勞役，以新臺幣壹仟元折算壹日，如附表壹所示應沒收之物沒
收。
呂學榮共同犯非法持有衝鋒槍罪，累犯，處有期徒刑捌年，併科
罰金新臺幣貳拾萬元，罰金如易服勞役，以新臺幣壹仟元折算壹
日，如附表壹所示應沒收之物沒收；又共同犯剝奪他人行動自由
罪，累犯，處有期徒刑壹年貳月，如附表壹所示應沒收之物沒收
；又共同犯殺人未遂罪，累犯，處有期徒刑拾壹年，如附表壹所
示應沒收之物沒收；又犯非法持有刀械罪，累犯，處有期徒刑肆
月，如附表貳所示應沒收之物沒收；又犯殺人未遂罪，累犯，處
有期徒刑拾伍年，如附表壹編號參、肆所示應沒收之物沒收；又
犯攜帶兇器強盜罪，累犯，處有期徒刑拾年，如附表壹編號參、
肆所示應沒收之物沒收。應執行有期徒刑參拾年，併科罰金新臺
幣貳拾萬元，罰金如易服勞役，以新臺幣壹仟元折算壹日，如附
表壹、附表貳所示應沒收之物沒收。
呂學榮被訴非法持有不具殺傷力之子彈部分無罪。
呂學榮其餘被訴部分不受理。
甲○○犯藏匿人犯罪，累犯，處有期徒刑壹年貳月；又犯誣告罪
，累犯，處有期徒刑壹年。應執行有期徒刑壹年拾月。
甲○○被訴違反槍砲彈藥刀械管制條例部分無罪。
甲○○其餘被訴部分不受理。
    事  實
一、呂學榮前因違反毒品危害防制條例案件，經本院以88年度訴
    字第1518號判決判處有期徒刑8 月確定；因妨害公務案件，
    經本院以88年度交訴字第133 號判決判處有期徒刑3 月確定
    ，上開2 罪所處之刑經定應執行刑為有期徒刑10月，入監執
    行後，於先前所犯違反槍砲彈藥刀械管制條例等罪所處之刑
    假釋撤銷後所餘殘刑5 年6 月8 日全部執行完畢，接續執行
    至民國94年10月22日縮刑期滿執行完畢。甲○○則因違反毒
    品危害防制條例案件，經本院以92年度訴字第2315號判決判
    處有期徒刑6 月確定，於93年11月8 日易科罰金執行完畢，
    均不知悔改。
二、何志信、王皇文、洪祥恩、呂學榮、甲○○，或單獨、或共
    同為下列行為：
（一）何志信明知衝鋒槍、手槍及子彈，均屬槍砲彈藥刀械管制
      條例管制之物，非經主管機關許可，不得無故持有，竟於
      95年11月間某日，在國道一號高速公路豐原交流道旁，自
      某真實姓名、年籍不詳綽號「阿財」之成年男子處，取得
      如附表1 所示之衝鋒槍、手槍、子彈，及因後述行為擊發
      射擊之子彈，暨如附表1 所示槍枝之附屬配件滅音管、槍
      托等物，將之置放在臺北縣蘆洲市○○路某處，非法持有
      之。俟何志信因故與呂永方發生爭執，與呂學榮謀議邀王
      皇文、洪祥恩同去找呂永方，而何志信認呂永方有黑道背
      景，為防意外，乃於96年5 月4 日上午某時許，在臺北縣
      蘆洲市某處，將如附表1 編號1 所示之手槍交予洪祥恩、
      如附表1 編號3 所示之手槍交予呂學榮，如附表1 編號6
      所示之衝鋒槍交予王皇文，自己留下如附表1 編號2 所示
      之衝鋒槍（各槍枝均含彈匣及子彈），4 人自斯時起，即
      基於持有衝鋒槍、手槍及子彈之犯意聯絡，共同持有上開
      槍、彈，迄何志信被捕。嗣洪祥恩繼續持有如附表1 編號
      1 所示槍、彈，王皇文繼續持有如附表1 編號6 所示之衝
      鋒槍，呂學榮繼續持有其餘槍枝及未擊發子彈（各槍、彈
      後續持有及查獲情形，詳如後述），至其等分別為警查獲
      （下稱犯罪事實(一)）。
（二）何志信預慮前往呂永方處時，在場者非僅呂永方1 人，與
      呂學榮、王皇文、洪祥恩另基於妨害自由之犯意聯絡，於
      上開分配槍、彈之時間前後，在上述地點，約定至呂永方
      處後，由呂學榮控制現場後方房間秩序，王皇文、洪祥恩
      負責控制前方房間秩序及把風，何志信負責與呂永方談判
      ，何志信並指示如前方房間有人，須將人員趕進後方房間
      以控制行動。4 人於同日下午6 時40分許，按計畫前往臺
      北縣蘆洲市○○○路197 巷8 弄5 號呂永方所在處，並依
      先前分配之工作行事，要求在前方房間活動之林信男、姚
      齡雅進入後方房間，而剝奪2 人行動自由，林信男、姚齡
      雅見其等持有槍、彈，僅得應允，其間，除洪祥恩以槍枝
      揮比及對林信男身旁開槍之方式示意，呂學榮、王皇文、
      洪祥恩中之1 人，亦曾以槍揮比並用手推姚齡雅進入後方
      房間（下稱犯罪事實(二)）。
（三）何志信進入前揭處所，即鎖上滅音管，持槍指向呂永方，
      呂永方向前欲搶下何志信所持槍枝，發生拉扯，林信男隨
      後並加入搶槍。何志信、呂學榮、王皇文、洪祥恩見狀，
      雖可預見在斗室內開槍射擊，將會造成對方人員呂永方、
      林信男、黃仲義、姚齡雅、蔡國明死亡之結果，而該等結
      果發生並未違反其等本意之殺人犯意聯絡，何志信先將其
      衝鋒槍交予呂學榮，並喊「打給他死」，呂學榮、王皇文
      、洪祥恩隨即連開數槍，除一槍因過失不慎射中何志信之
      右腿，致何志信受有右腓骨上端開放性骨折併總腓神經損
      傷之傷害（所涉過失傷害犯行，未據告訴及起訴），造成
      呂永方左大腿中彈，受有左大腿槍傷、林信男則遭子彈射
      中腹部倒地，並於倒地後，身體又遭射擊，受有左右前臂
      撕裂傷共2 處各1 公分乘1 公分、右上臂撕裂傷約1 公分
      乘1 公分、右臀部撕裂傷約1 公分乘1 公分、乙狀結腸穿
      透性傷口2 處各0.5 公分乘0.5 公分、膀胱撕裂傷、右脛
      骨粉碎性骨折等傷害，林信男經送醫急救，始倖免於死亡
      。嗣警方據報後趕赴現場，何志信因流血過多不支倒地而
      被逮捕，為警扣得如附表1 編號2 所示之槍托1 枝；洪祥
      恩自行逃逸，於96年5 月5 日投案，並帶同警方至臺北縣
      板橋市浮洲橋下打撈，尋獲如附表1 編號1 所示槍、彈；
      另呂學榮、王皇文則將其餘之槍、彈及滅音管等物攜離現
      場，逃逸無蹤（下稱犯罪事實(三)）。
（四）甲○○為呂學榮之妻（96年4 月21日結婚，96年8 月3 日
      登記），明知呂學榮已犯下前開持槍殺人未遂案件，仍基
      於藏匿人犯之犯意，於96年5 月11日，帶同呂學榮至其不
      知情姐姐陳黎蘭位於桃園縣大園鄉后厝村11鄰后厝9 之55
      號之住處借住，將呂學榮藏匿該處。王皇文則於96年5 月
      15日前某時，至該處找呂學榮。嗣於96年5 月15日下午9
      時40分許，警方循線至上址查緝，當場查獲甲○○、王皇
      文2 人，並扣得如附表1 編號2 所示之衝鋒槍、滅音管、
      及如附表1 編號4 所示之彈匣。呂學榮駕車返回該處時，
      甲○○並承前藏匿呂學榮之犯意，至3 樓陽臺大喊「快跑
      啦」示警，致呂學榮聞聲後駕車逃逸（下稱犯罪事實(四)）
      。其後，甲○○獲得交保，於呂學榮為警逮捕前之期間，
      仍基於同一藏匿呂學榮之犯意，持續為掩護呂學榮之藏匿
      行為。
（五）呂學榮明知武士刀屬槍砲彈藥刀械管制條例管制之物，非
      經主管機關許可，不得無故持有，仍基於持有管制刀械之
      犯意，於逃逸期間之96年7 月4 日，在臺北縣北投區○○
      路上某處，自某自稱「簡坤長」之成年男子處，取得如附
      表2 所示之武士刀，放置所駕車上而非法持有之（下稱犯
      罪事實(五)）。
（六）呂學榮於96年7 月5 日晚間，駕駛車牌號碼4761－RG號自
      用小客車，搭載已經交保在外之甲○○至臺北市士林區找
      尋租屋地點。同日晚間11時許，行經臺北市○○區○○路
      ，適有臺北市北投分局永明派出所警員在該處執行路檢勤
      務，呂學榮為免遭查緝，轉入巷內，卻因駕車不慎致車輪
      掉入路旁土溝，警員廖明清趕至現場續行前揭勤務，呂學
      榮竟基於殺人及妨害公務之犯意，以如附表1 編號3 所示
      之手槍及含如附表1 編號4 所示制式、非制式子彈在內之
      子彈，自車內接續朝廖明清射擊數槍而施強暴行為，其中
      2 槍，並致廖明清右手臂、左臉頰遭子彈射入貫穿左肩等
      處，受有下巴及下頸部槍傷，右手臂槍傷合併肱骨開放性
      粉碎性骨折，尺神經受損，廖明清經緊急送醫救治後，幸
      未生死亡結果。嗣警方在呂學榮所駕前揭車號之車上，扣
      得如附表1 編號5 所示之子彈及附表2 所示之武士刀（下
      稱犯罪事實(六)）。
（七）呂學榮槍傷警員廖明清後，隨即攜帶裝填如附表1 編號4
      所示子彈之如附表1 編號3 所示手槍逃逸，同日即96年7
      月5 日晚間11時30分許，逃跑至臺北市○○區○○路23號
      3 號前，見紀凱峰駕駛車牌號碼6D－3878號自用小客車返
      家開門下車，意圖為自己不法所有，基於強盜之犯意，以
      持上開手槍揮比之脅迫手段，強行取車，紀凱峰因已聽到
      呂學榮開槍射擊廖明清之槍聲，並見呂學榮持有手槍，不
      能抗拒，未及取走車內任何物品，即為呂學榮強盜該小客
      車得手，呂學榮駕駛該車逃離現場（下稱犯罪事實(七)），
      隨後棄置路旁，改搭他車逃逸。
（八）甲○○於96年7 月5 日晚間為警逮捕，明知為犯罪事實(六)
      (七)行為之人為呂學榮，但為掩護呂學榮，竟意圖使陸榮林
      受刑事處分，基於誣告之犯意，於96年7 月6 日，先後在
      臺北市北投分局永明派出所、臺灣士林地方法院檢察署，
      向承辦警員、檢察官誣指與其同車之人即搭載其行經臺北
      縣北投區○○路並持槍拒捕者乃陸榮林，迄警方帶同其所
      指陸榮林至警局供指認時，始自白所指有誤（下稱犯罪事
      實(八)）。
（九）嗣甲○○於交保後，再度與呂學榮會合，前往花蓮縣壽豐
      鄉志學村入內1 號找蔡興隆協助（蔡興隆所涉藏匿人犯犯
      行，俟其到案後另行審結），96年7 月29日晚間9 時10分
      許，呂學榮駕車搭載蔡興隆，至花蓮縣花蓮市○○○路89
      號欲返還其等租賃之車輛時，為警查獲，並扣得如附表1
      編號3 、編號4 所示槍、彈。甲○○則於96年7 月29日晚
      間9 時50分許，在蔡興隆上址住處，為警循線查獲。
三、案經臺北縣政府警察局蘆洲分局報告臺灣板橋地方法院檢察
    署檢察官偵查起訴、追加起訴；暨廖明清、紀凱峰訴由臺北
    市政府警察局北投分局報告臺灣士林地方法院檢察署呈請臺
    灣高等法院檢察署檢察長核轉臺灣板橋地方法院檢察署檢察
    官偵查後追加起訴。
    理  由
一、被告何志信、王皇文、洪祥恩坦承如犯罪事實(一)所示犯行，
    否認如犯罪事實(二)(三)所示犯行；被告呂學榮坦承如犯罪事實
    (一)(二)(五)所示犯行，否認如犯罪事實(三)(六)(七)所示犯行；被告甲
    ○○則否認如犯罪事實(四)(八)所示全部犯行。茲就認定各犯罪
    事實所憑證據及各被告所辯不可採之處，分別論述如下：
（一）犯罪事實(一)部分：
    １何志信、王皇文、洪祥恩、呂學榮對其等持有衝鋒槍、手
      槍及子彈之犯行，均坦承不諱，而彼此持有之槍枝分配情
      形，亦據呂學榮（見本院96訴2292卷第22頁）、何志信
      （見本院96訴2292卷第28、29頁）於本院審理時證述甚
      詳，並有扣案如附表1 所示槍、彈及槍枝配件可資證明，
      足認其等之自白與事實相符。衡酌何志信所稱分配槍、彈
      之目的係因呂永方有黑道背景，為防意外，而王皇文、洪
      祥恩、呂學榮取得上開槍、彈後，隨即與何志信同往呂永
      方處，是其等雖各自攜帶槍、彈，實係因1 人雙手，槍、
      彈眾多，不得不為此分配，方能發揮槍、彈之功能。故何
      志信4 人間，顯有相互利用彼此之持有行為，以達攜帶槍
      、彈之目的，其等自分配槍、彈之時起，就持有槍、彈行
      為之犯行，有犯意聯絡及行為分擔。
    ２呂學榮堅稱歷次查到之槍、彈，均是何志信於96年5 月4
      日所分配槍、彈之一部分，並稱如附表1 編號5 所示之子
      彈，是自如附表1 編號6 所示之衝鋒槍彈匣取下，如附表
      1 編號4 所示子彈，原即放在如附表1 編號3 所示之手槍
      裡，且衝鋒槍之子彈與手槍之子彈可互換使用，其會混合
      使用等語。核與王皇文於警詢時，表示其於96年5 月4 日
      自呂永方處逃離後，將如附表1 編號6 所示之彈匣及其內
      子彈交給呂學榮等語相符（見96偵11413 偵查卷第14頁）
      ，而何志信對呂學榮之說法，亦表示沒有意見（見本院96
      訴2292卷第46頁），彼此所言，俱無相違。此外，經本
      院函查結果，內政部警政署刑事警察局97年3 月18日刑鑑
      字第0970026986號函覆稱：「檢視『林信男等人遭槍擊案
      』之現場遺留彈頭、殼，認分係已擊發變形之口徑9MM 制
      式銅包衣彈頭及已擊發之口徑9MM 彈殼，故在其未擊發前
      之子彈應為口徑9MM 制式子彈，故可研判可置入附表編號
      2-1 彈匣（按：即如附表1 編號6 所示之彈匣）內。」，
      且該局取如附表1 編號5 所示之制式子彈實際填裝，可置
      入如附表1 編號2 及編號6 所示之彈匣內（見本院96訴22
      92卷第206 頁），內政部警政署刑事警察局97年5 月15
      日刑鑑字第0970058504號函亦覆稱，如附表1 編號6 所示
      彈匣「……本局目前無適用槍枝可供組裝，但仍不排除可
      供類似適用槍枝（按：指另3 枝扣案槍枝）使用。」（見
      本院96訴2292卷第247 頁），均與呂學榮所辯吻合。另
      依內政部警政署刑事警察局96年7 月16日刑鑑字第096010
      4105號槍彈鑑定書所載（見士檢96偵9658偵查卷第52至54
      頁），呂學榮槍擊警員廖明清現場（即犯罪事實(六)）尋得
      之彈殼，有制式彈殼、土造金屬彈殼，顯見呂學榮持用之
      槍枝，確實如其所述，是制式子彈、土造子彈混合填充擊
      發。無證據證明呂學榮所言不實，罪既有疑，應從對其有
      利之認定。
    ３被告何志信、王皇文、洪祥恩、呂學榮非法持有衝鋒槍、
      手槍及子彈犯行，堪以認定。
（二）犯罪事實(二)部分：
    １如犯罪事實(二)所示之妨害自由犯行，為被告呂學榮所坦承
      （見本院96訴3042卷第43、56頁；本院96訴2292卷第48
      頁），並證稱：何志信要其找兩個朋友一起去幫忙控制場
      面（見本院96訴2292卷第18至20頁）、「……何志信在
      跟呂永方談判的時候，我們負責不要讓其他人進來。」等
      語明確（見本院96訴2292卷第24頁），何志信、王皇文
      、洪祥恩雖均否認此部分犯行，惟洪祥恩於本院審理時，
      同樣證稱：「當時何志信的確有提到他負責內辦公室的秩
      序，我跟王皇文控制外辦公室的秩序，如果外面辦公室有
      人，要趕到內辦公室……。」等語（見本院96訴2292卷
      第42頁），核與呂學榮所述無違，其等所言均堪信為真。
    ２證人即被害人林信男證稱：「我有看到戴安全帽的人拿槍
      ……就用槍比我，要我進到裡面的房間。」（見本院96訴
      2292卷第208 頁）、「我如果不進去的話，怕被會開槍
      ，他並沒有講話，是用槍比叫我進入房間。」（見本院96
      訴2292卷第210 頁），此與被告洪祥恩所稱：「槍是我
      開的，當時我看到被害人林信男從電腦前站起來，我嚇一
      跳，就拉槍機往地板開槍，我沒有講話，但我有意思要林
      信男進入房間。……當時是我用槍比著林信男，要他進入
      房間。」等語相符合（見本院96訴2292卷第214 頁），
      足認林信男斯時之行動自由，確有遭到剝奪。
    ３另名被害人姚齡雅亦到庭證稱：「我和林信男在店面玩電
      腦，蔡國明、呂永方、黃仲義在房間裡面看電視。一開始
      我看到有1 個人沒有戴安全帽、口罩，後面有3 個人蒙面
      進來，那時我嚇到了，他們有無戴安全帽我不記得了。他
      們往裡面走，我就聽到聲音。……有1 個蒙面的人就拿槍
      比著我叫我進去，我走進去的時候，對方還推了我一下，
      把我推進去房間，我就往房間最裡面跑，就接著聽到槍聲
      。」（見本院96訴2292卷第220 頁），核與證人黃仲義
      所證：「……姚齡雅本來是在外面店面，後來也被人家推
      進來房間。」，有2 個人站在拱門堵住去處等語（見本院
      96訴2292卷第215 、216 頁）；及證人蔡明國所證：「
      我有看到姚齡雅被人家推進來，她一進來就躲在我的旁邊
      。」等語（見本院96訴2292卷第225 頁），悉相吻合，
      足認姚齡雅之行動自由，亦受到剝奪無訛。
    ４被告何志信、王皇文、洪祥恩、呂學榮妨害自由犯行，亦
      堪認定。
（三）犯罪事實(三)部分：
    １王皇文、洪祥恩、呂學榮對其等曾於如犯罪事實(三)所示之
      時、地開槍射擊之事實，均坦承不諱，內政部警政署刑事
      警察局97年5 月15日刑鑑字第0970058504號函亦載明：「
      有關『林信男等人遭槍擊案』之現場彈殼12顆，依本局96
      年6 月1 日刑鑑字第0960069513號槍彈鑑定書之比對結果
      ，認係由4 槍枝所擊發。」，並確認附表1 編號2 所示之
      衝鋒槍試射彈殼與該案彈殼1 顆之彈底特徵紋痕相吻合，
      認係由該槍枝所擊發（見本院96訴2292卷第247 、248
      頁）。足認其等3 人之自白與事實相符。
    ２依下列證人即被害人呂永方、林信男、黃仲義、姚齡雅、
      蔡明國之證詞，可知現場係由何志信下令開槍，王皇文、
      洪祥恩、呂學榮隨即持槍對屋內任意射擊：
      (1)證人呂永方證稱：「何志信手上拿著一支衝鋒槍進來，
        我看到走進來臉色不對，槍已經上膛……。」（見本院
        96訴2292卷第196 頁）「他一進來鎖他的滅音器時，
        我就衝過去搶他的槍……。」（見本院96訴2292卷第
        201 頁）、「我和何志信打起來的時候，有看到3 或4
        個人進來，當時很混亂，何志信怕我搶走他的槍，就把
        他的槍丟給後面的人，後面的人同時持有兩支槍，就亂
        開槍……。」（見本院96訴2292卷第197 頁）、「進
        來的3 、4 個人都有開槍。」（見本院96訴2292卷第
        202 頁）、「何志信如果沒有叫人開槍，他們無冤無仇
        ，怎麼可能對我開槍。何志信將槍交給後面的人之後，
        該人就一手拿衝鋒槍，一手拿短槍開槍，我並沒有注意
        到何志信有無叫人開槍，但他將槍丟給後面的人，意思
        就是要後面的人開槍。」（見本院96訴2292卷第206
        頁）、「……那時衝鋒槍一直掃，是直接打到人。」、
        「那不是嚇人，是直接朝我開槍。林信男進來的時候就
        被打中躺在地上。」（見本院96訴2292卷第205 頁）
        、「如果我不搶槍的話，我就穩死的……。」（見本院
        96訴2292卷第198 頁）、「後來林信男倒在地上後，
        還有人對他開兩、三槍……。」（見本院96訴2292卷
        第201 頁）。
      (2)證人林信男證稱：「何志信就下令開槍，說全部給他死
        。」（見本院96訴2292卷第208 頁）、「……何志信
        就說都給他們死，然後對方就開始亂槍掃射。」（見本
        院96訴2292卷第209 頁）、「（問：你第一槍中槍是
        在何部位？）應該是腿部。我倒地時，我以為我只有手
        中槍，但我爬起來時，我發現我的腳也有中槍，後來發
        現我全身都中槍。我倒在地上後，又有人朝我的腹部開
        槍。」（見本院96訴2292卷第212 頁）、「（問：是
        否有人朝地板或天花板開槍？）都是朝人。即使我在打
        電腦，對方也都是朝我的胸部開槍，我中槍倒在地上後
        ，我有看到一個人直接朝我腹部開槍。」（見本院96訴
        2292卷第213 頁）。
      (3)證人黃仲義證稱：何志信有說「打給他死」，「是在林
        信男中槍倒地前時講的，也就是在林信男進入房間後。
        」（見本院96訴2292卷第218 頁）。「我先看到何志
        信先進來，他進入房間後，就把衝鋒槍拔出來對準呂永
        方，他好像在鎖什麼東西的時候，呂永方就上前與何志
        信拉扯，後來就有兩個人進來房間，有一個戴安全帽的
        人持短槍站在拱門那邊，何志信將衝鋒槍遞給那個人，
        何志信就喊打給他們死，然後就開始亂槍掃射，我就看
        到林信男跑進來，林信男跑進來的時候，戴全罩式安全
        帽的人就朝林信男開槍，林信男就倒在地上。當時是戴
        全罩式安全帽的人在拱門那邊朝林信男開槍，另一個站
        在姚齡雅原本打電腦的地方往房間裡面開槍……。」、
        「對方就是亂槍朝人掃射，林信男倒地後，戴安全帽、
        一手拿短槍、一手拿衝鋒槍的人還有再對林信男補了幾
        槍。」（見本院96訴2292卷第215 、216 頁）、「戴
        安全帽對林信男開槍的人，手上的衝鋒槍是何志信遞給
        他的，他當時是一手持短槍，一手持衝鋒槍。」、「戴
        全罩式對林信男開槍的男子也有對我的方向開兩槍，他
        是看到人就開槍。」（見本院96訴2292卷第218 頁）
        。
      (4)證人姚齡雅證稱：「（你有無聽到有人喊給他死？）有
        ，但是誰喊的我不知道。」（見本院96訴2292卷第22
        0 、221 頁）。
      (5)證人蔡明國證稱：「我認識何志信、呂學榮。……我們
        小時候就認識了，住在隔壁村。」、「我第一個看到何
        志信進來，他沒有蒙面，拿1 支槍。後面有戴全罩式安
        全帽、戴口罩的人進來，有3 個人，我有看到其中有兩
        個有拿槍。我本來在房間裡面睡覺，聽到吵雜聲就眼睛
        張開，看到何志信進入房間，另外兩個人站在拱門那邊
        。我看到何志信在鎖滅音器時，呂永方問何志信在幹嘛
        ，並與何志信拉扯，我就聽到何志信說開槍打給他死。
        我就聽到槍聲，林信男就從拱門跑進來，然後就趴下去
        了，他應該是被槍打到。我看到林信男往何志信撲過去
        ，可能是中槍，然後他就倒在地上，接著我就看到拱門
        的人對著林信男開槍。我有看到何志信將槍傳給後面的
        人，但是不是拿著兩支槍的人對林信男開槍我不曉得。
        當時對方是拿著槍就對著人打，並不是對著地板跟天花
        板打……。當時我就在那邊閃子彈，是否有人對我開槍
        我不知道，但之後我睡的沙發有兩三個彈孔。……林信
        男倒地後，對方還繼續朝著林信男的身體開槍，開了很
        多槍。」（見本院96訴2292卷第224 、225 頁）。
    ３王皇文、洪祥恩、呂學榮上開射擊行為，致呂永方受有左
      大腿槍傷，林信男受有左右前臂撕裂傷共2 處各1 公分乘
      1 公分、右上臂撕裂傷約1 公分乘1 公分、右臀部撕裂傷
      約1 公分乘1 公分、乙狀結腸穿透性傷口2 處各0.5 公分
      乘0.5 公分、膀胱撕裂傷、右脛骨粉碎性骨折等傷害，有
      馬偕紀念醫院診斷證明書、新光吳火獅紀念醫院診斷證明
      書各1 份在卷可參（見96偵11363 偵查卷第85至86頁）
      。林信男於本院審理時，並證稱：「我到現在還無法正常
      排便，因為有傷到我的腸子、輸尿管，還好子彈沒有打到
      脊椎，不然我就會癱瘓，我的腳上目前還有5 根鋼釘。」
      （見本院96訴2292卷第209 頁），顯見其傷勢嚴重。
    ４被告何志信雖稱其並未喊開槍、給你死云云，呂學榮並附
      和其說詞，表示是呂永方喊的（見本院96訴2292卷第20
      、29頁），王皇文、洪祥恩則證稱其等並未聽到己方有人
      如此喊云云（見本院96訴2292卷第36、38頁），惟非僅
      與上開被害人所證不符，呂永方乃遭射擊之一方，如此喊
      法，亦與情理不符。實則，被告呂學榮於警、偵訊時，係
      陳稱：洪祥恩口中一直喊「給他死」（見96偵18031 偵查
      卷第24頁）、「……洪祥恩見3 人搶槍，就說『幹你娘，
      給你死』，並開了3 、4 槍……。」（見96偵18031 偵查
      卷第57頁），並未表示呂永方有喊「給他死」之話語；被
      告王皇文則稱：「……我們4 人中隨即有人大喊開槍，打
      死他們……。」（見96偵11413 偵查卷第13頁），與其等
      於本院審理時所證，前後矛盾，事後翻異其詞，顯為迴護
      何志信，不足採信。至呂學榮於警詢時陳稱洪祥恩有喊「
      給他死」云云，即便屬實，因與前揭何志信發令開槍之事
      實並不互斥，無礙本院上開認定。惟因呂學榮此一說法，
      與前揭被害人所言不同，衡酌洪祥恩乃較晚進入槍擊現場
      之人，亦非與呂永方有糾紛之事主，僅是前往助勢，當無
      由其號令開槍之理，呂學榮此部分所言，尚難逕據為不利
      洪祥恩之認定，為本院所不採。
    ５被告何志信、王皇文、洪祥恩、呂學榮均辯稱其等無殺人
      犯意，然衝鋒槍、手槍均為極具殺傷力之兇器，持以朝人
      射擊，足以致人於死，當為其等所明知，王皇文、洪祥恩
      、呂學榮竟持以對屋內之人任意射擊，參酌卷附現場照片
      （見96偵11363 偵查卷第118 至168 頁），屋內彈痕累
      累，血流滿地，其等有不確定之殺人犯意，實甚明確。而
      射擊所用槍、彈乃何志信提供，並是何志信要求王皇文、
      洪祥恩、呂學榮等人開槍，已認定如前，何志信與王皇文
      、洪祥恩、呂學榮間，有殺人之犯意聯絡，亦堪認定。
    ６被告何志信、王皇文、洪祥恩、呂學榮殺人未遂犯行，事
      證明確。
（四）犯罪事實(四)部分：
    １被告甲○○就其於犯罪事實(一)(二)(三)所示犯行發生後，與呂
      學榮同往其不知情姊姊陳黎蘭位在桃園縣大園鄉后厝村11
      鄰后厝9 之55號住處暫住之事實，坦承屬實，核與證人陳
      黎蘭於警詢時，所證：「該處桃園縣大園鄉后厝村11鄰9
      之55號平日都是我及先生、小孩所居住使用。」、「甲○
      ○是於96年5 月11日才帶其友人呂學榮至我住處借住……
      。」、「（問：你於96年5 月11日之前是否見過呂學榮？
      ）沒有見過。」等語相符（見96偵11413 偵查卷第18、19
      頁），自屬真實。
    ２被告甲○○雖否認當時知道呂學榮犯案云云，然其於96年
      5 月16日本院調查羈押要件時，即已坦承至遲於王皇文去
      找呂學榮時，已知道呂學榮持有槍枝，因其與呂學榮是男
      女朋友，所以才讓呂學榮住在陳黎蘭家中等語，僅另以其
      知道呂學榮有槍枝後，有要求呂學榮另外找房子云云置辯
      （見本院96聲羈471 卷第6 頁），其顯然知道呂學榮為犯
      人之身分，而衡酌甲○○與呂學榮為夫妻關係，有其等個
      人基本資料各1 份在卷可稽（見本院96訴4302卷第50、51
      頁），及甲○○在知道呂學榮犯其他案件後，仍一路相隨
      掩護之情誼（理由一(四)５之論述參照），甲○○上開自白
      與事理相符，堪信為真。則其將呂學榮帶至不知情之姊姊
      陳黎蘭住處躲藏，即難認無藏匿人犯之犯意及行為。
    ３被告甲○○於警詢時，另坦承警方至上址追緝呂學榮時，
      「……我躲在棉被內聽到車子聲音即到3 樓陽臺大喊『快
      跑啦』3 聲，呂學榮聽到後即開車往外面大馬路逃逸。」
      （見96偵11413 偵查卷第8 頁），於本院審理時，復坦承
      於警詢時如此說是出於其自由意願，僅以其擔心是姊姊陳
      黎蘭喊的，所以承認下來云云（見本院96訴4302卷第132
      頁）。然觀之警員林韋成於本院審理時所證：「（問：在
      搜索之時，有無聽到有人喊快跑啦？）我們有聽到1 個女
      生在喊這些話，但我不確定是甲○○。」、「甲○○的姊
      姊在1 樓客廳，聽到是從樓上傳來的聲音，甲○○當時不
      在客廳。」（見本院96訴2292卷第292 、293 頁），陳
      黎蘭所在位置與聲音來源顯然不同，又甲○○表示陳黎蘭
      不知槍擊案之事（見96偵11413 偵查卷第7 頁），其並無
      出聲要求呂學榮快跑之動機，則該「快跑啦」聲音，自是
      甲○○所發出無誤。而甲○○紀於警方查緝時，出聲示警
      要呂學榮逃逸，益徵其對呂學榮犯案之事知之甚稔。
    ４至呂學榮本院審理時，固表示其是因為看到沒開燈，怪怪
      的，所以才離開，並無人出聲叫其快跑云云，惟此與其於
      警詢時，自承：「……後來有女的聲音大喊要我快逃，我
      當時才沒有給查獲。」等語，顯然不一（見96偵18031 偵
      查卷第24頁），且證人即警員朱添福證稱：「我確定客廳
      有開燈，是開大燈。」（見本院96訴2292卷第289 頁）
      ，證人即警員林韋成亦表示：「客廳有開，燈都沒有關。
      」（見本院96訴2292卷第293 頁），足認呂學榮所言不
      實，自係迴護甲○○之詞，不足採信。
    ５此外，甲○○於其後之96年7 月5 日、96年7 月29日先後
      2 次為警查獲，均是與呂學榮在一起。依其所陳：「96年
      6 月24日清晨4 、5 點的時候，我們約在新莊市○○路、
      思源路口見面，當時他告訴我，要坐桶子偷渡到大陸……
      。」（見士檢96偵9658偵查卷第28頁）、「……聽到有警
      察尖叫，我才知道呂學榮有開槍……。」、「（問：呂學
      榮7 月5 日開槍後，如何與你會合？）我回蘆洲中正路的
      家，他叫朋友來通知我去三重的堤防邊與他會合，會合後
      ，我們就回蘆洲中正路的住處。」（見96偵18031 偵查卷
      第55頁），可知斯時甲○○對呂學榮所涉案件均已明瞭。
      然甲○○仍持續為掩護呂學榮之行為，例如自承「……呂
      學榮因案通緝不能使用，所以就把該車過戶給我使用。」
      （見士檢96偵9658偵查卷第27頁），即將車牌號碼4761－
      RG號自用小客車登記在其名下，以方便呂學榮使用，此有
      車籍資料1 份存卷可參（見士檢96偵8370偵查卷第47頁）
      ，足佐甲○○自始即有藏匿、掩護呂學榮之意，亦可證明
      甲○○前述知道呂學榮有槍枝後，曾要求呂學榮另外找房
      子云云之辯解，並非事實。
    ６被告甲○○藏匿人犯犯行，堪以認定。
（五）犯罪事實(五)部分：
      被告呂學榮就此非法持有刀械之犯行表示認罪（見本院96
      訴4302卷第68頁），並有扣案如附表2 所示之武士刀及其
      照片（見士檢96偵8370偵查卷第33頁）可資證明，而該扣
      案之刀械經鑑定結果，確有管制之刀械無訛，有臺北市政
      府警察局96年10月22日北市警保字第09634742300 號函（
      見96偵20812 偵查卷第162 、163 頁）可證，此部分犯
      行，事證明確。
（六）犯罪事實(六)部分：
    １被告呂學榮坦承於警員廖明清盤查時，持槍朝之射擊之事
      實，核與證人廖明清本院審理時，所證其係在執行路檢酒
      醉駕車勤務，突遭呂學榮持槍涉擊之過程（見本院96訴43
      02卷第105 至110 頁），悉相吻合，而呂學榮所持有如附
      表1 編號3 所示之槍枝，與廖明清遭槍擊之現場所留彈殼
      之彈底特徵比對，紋痕相符，認係由該槍枝所擊發，有內
      政部警政署刑事警察局96年9 月20日刑鑑字第0960145776
      號函可證（見96偵20813 號偵查卷第18頁），被告呂學榮
      上開自白與事實相符。
    ２依證人廖明清所證：「……我右手握著槍，並用左手嘗試
      開駕駛座車門，但是一直打不開，當時視線太暗沒有路燈
      ，無法看清楚車內有幾人，忽然左後方的車窗玻璃搖下來
      ，我聽到2 聲槍聲，但我那時以為我沒有中彈，因為我有
      穿防彈衣，也沒有感覺有中彈，我當時就問『你為何要對
      我開槍（臺語）』，當時我站在2 個車門中間，對方是在
      車內半躺著，而且我有看他持槍指著我，他沒有回答我，
      我就後退2 步，對方就開車門跑了。我看他跑了，我試著
      要開槍，但是我的手神經已經斷裂，我的右手完全無法舉
      起槍，我就用左手去拿槍，但這時被告已經跑很遠，……
      。」、「當時我的臉朝著駕駛座的車窗玻璃，被告是從我
      的右手邊開槍過來。」、「我中了2 槍，但我不確定被告
      開了幾槍……。」、「我的右上臂粉碎性骨折、左臉頰子
      彈貫穿脖子，從脖子的頸動脈差0.1 公分貫出來。」、「
      （問：呂學榮是否對地面開槍？）被告的姿勢不可能對著
      地面，他是斜躺在車內，對外開槍，所以不可能打到地面
      ，而且車子是傾斜的。」（見本院96訴4302卷第105 至10
      7 頁），另廖明清因呂學榮之槍擊行為，受有下巴及下頸
      部槍傷，右手臂槍傷合併肱骨開放性粉碎性骨折等傷勢，
      有行政院國軍退除役官兵輔導委員會臺北榮民總醫院診斷
      證明書（見士檢96偵9658偵查卷第43頁）、行政院國軍退
      除役官兵輔導委員會臺北榮民總醫院診斷證明書及X 光片
      各1 份可證（見本院96訴4302卷第112 、113 頁），顯見
      呂學榮實際上是對廖明清之頭、頸要害，近距離射擊，僅
      些許之差，廖明清即被射到頸動脈。呂學榮有殺人之意，
      甚為明確。
    ３被告呂學榮雖辯稱其並無殺人之意，乃朝防彈衣射擊，跳
      彈才誤傷警員云云，然非僅與廖明清受傷位置不合，與其
      另陳：「……我當時只是要打他的手和腳。」（見本院96
      訴2292卷第305 頁），亦相矛盾。況且，依廖明清所證
      ：「我有檢視過，但是完全沒有彈孔。」「當時他是躺在
      駕駛座的椅背，但是椅背已經往後倒下，他的身體側左身
      ，雙手握槍，放在他的面前瞄準我，當時槍枝離我的身體
      大概只有一公尺。他是從左後側的車窗將車窗搖下來，對
      我射擊，後來被告也是從左後側的車門逃逸。」、「（問
      ：當時被告持槍對準你身體何部位？）對著我的人，他當
      時就是要置我於死，因為我們才相距1 公尺，我沒有聽到
      拉滑套的聲音，他也沒有對空開槍，我不知道他知不知道
      我有穿防彈衣，當時天色很暗，路燈距離很遠，我又是穿
      深色的防彈衣，防彈衣上的白色警察二字會反光。」、「
      （問：總共有幾顆子彈射到你？）共2 顆，1 顆射到我的
      右上臂，造成粉碎性骨折，這顆子彈後來流竄到我的右後
      背背部，醫生說不能取出否則就會殘廢，另1 顆是從左臉
      頰射入貫穿脖子，後來有作清創的處理，從頸部後方貫出
      打中另外壹臺車子靠近油箱的地方。所以打在我右手臂的
      子彈並沒有貫穿，現在還卡在右肩，而留在我身體，貫穿
      我的是打到我左臉頰的子彈。我左肩並沒有卡子彈。」、
      「那時我是蠻緊張的，所以他究竟是在駕駛座平躺還是在
      左後座我已經記不清楚。但是我確定他是側左身，拿槍對
      著我。我的防彈衣在我的高雄服務處，但是上面沒有任何
      彈孔，我可以提供供鑑定，防彈衣的防彈功能是利用他的
      抓力把子彈抓住，如果打到的話只會將子彈卡在防彈衣裡
      面，不會反彈出來，而且防彈衣的外襯會有彈孔。我現在
      因為神經受損，所以手部沒有力量……。」（見本院96訴
      4302卷第108 至110 頁），被告呂學榮上開所辯，尚不足
      採。
    ４被告呂學榮所為殺人未遂、妨害公務犯行，事證明確。
（七）犯罪事實(七)部分：
    １被告呂學榮對其持槍開走紀凱峰車輛之事，坦承屬實，而
      該車事後取回，亦採集到呂學榮之指紋，有內政部警政署
      刑事警察局96年7 月16日刑紋字第0960105766號鑑驗書可
      證（見士檢96偵9658偵查卷第55至57頁）。
    ２此一強行取車過程，並經證人紀凱峰證述甚詳：「我當時
      剛好駕車返家。……我把車門打開，在左腳剛跨出去，…
      …看到一位男子即在庭被告呂學榮，穿著T 恤，氣喘吁吁
      的跑過來，手上拿了壹個金屬的物品，左手或右手我忘記
      了，我直覺認為是槍，……這位男子就跑到我面前，手上
      拿著槍邊跑邊喊下車下車，他槍一開始不是對著我，而是
      一邊喊一邊揮槍，我一開始看到他的時候約是2 至3 部車
      身距離，他並且邊跑邊喊下車下車，手裡也邊揮那把槍，
      我就很驚恐，我說車子給你車子給你，我就趕緊跑下車…
      …。」、「被告距離我最近的距離大概就是在我面前相距
      2 至3 個人身，就是在我的車門口，我有跟他面對面，他
      當時就是一直叫我下車下車，我就是說車子給你車子給你
      ，除此之外沒有再做其他交談。」、「我確定被告手上是
      拿槍，槍枝的外觀及顏色我不復記憶，因為當時太緊張，
      而且時間過了很久，不過我可以確認我案發後到警局做的
      筆錄所述均是事實。」（見本院96訴4302卷第99至101 頁
      ），由紀凱峰上開證詞，其斯時顯已因呂學榮揮舞槍枝之
      行為，在精神上，處於不能抗拒之狀態，縱紀凱峰實際上
      無抗拒行為，仍於強盜罪之成立，不生影響（最高法院30
      年上字第3023號判例要旨參照），呂學榮所為，自是強盜
      行為無誤。
    ３被告呂學榮雖辯稱僅是向紀凱峰借車，並曾表示不會傷人
      ，甚至還有說請、謝謝云云。但證人紀凱峰明確證稱：「
      被告從來沒有講過要我幫忙這句話，也沒有說過請。我當
      時聽到被告就是很急促要求我下車下車，就我的感覺就是
      命令，所以我想都沒有想，就趕快下車，車上東西都沒有
      拿，只想保命。」（見本院96訴4302卷第100 至101 頁）
      ，而依卷附認領保管單1 份所示（見士檢96偵9658偵查卷
      第48頁），紀凱峰下車時，非僅車上金錢、手機、家中鑰
      匙不及取走，連工作上甚為重要、不許遺失之卷宗，亦未
      能帶走，顯見其所使用之車輛為呂學榮取走時，甚為緊張
      ，精神受到極大壓迫，與呂學榮所言現場情境，顯有不同
      。況且，呂學榮自承將紀凱峰車輛開走後，將紀凱峰背包
      取走裝槍，並且將車內一些已不記得之東西沿路丟掉（見
      本院96訴4302卷第69頁），其如是向紀凱峰借車，豈有任
      意將他人物品取走、丟棄之理。所辯不足採信。
    ４至呂學榮將紀凱峰之車輛搶走後未久，雖即棄置路旁，並
      如其所述：「我開車到新莊，……攔了計程車到中和……
      。」（見本院96訴4302卷第69頁），以逃避警方追緝，其
      強取紀凱峰車輛，主要目的似在藉以逃離現場，且僅短暫
      使用。然呂學榮既剝奪紀凱峰對該車之占有使用，且擅加
      處分，恣意棄置路旁，足認呂學榮主觀上，自始即無將車
      返還紀凱峰之意思，顯具有不法所有之意圖（最高法院97
      年度臺上字第3543號判決參照）。是此部分事實，尚不影
      響呂學榮強盜犯行之成立。
    ５被告呂學榮持槍強盜之犯行，堪以認定。
（八）犯罪事實(八)部分：
    １甲○○於96年7 月6 日，先後在臺北市北投分局永明派出
      所、臺灣士林地方法院檢察署，向警員、檢察官誣指與其
      同車之人即持槍拒捕、強盜車輛之人，乃陸榮林之事實，
      有臺北縣政府警察局北投分局96年7 月6 日調查筆錄、指
      證筆錄、臺灣士林地方法院檢察署訊問筆錄可證（見士檢
      96偵8370偵查卷第6 至12、17、43頁），而呂學榮為甲○
      ○之夫，甲○○並無誤認可能，其既與呂學榮同車行至臺
      北市○○區○○路，親眼目擊呂學榮持有槍枝並對警員開
      槍射擊，仍於警、偵訊，堅指該人為陸榮林，其有誣告之
      犯意及行為，事證明確。
    ２被告甲○○雖辯稱其是在接受警詢時為上開表示，應不符
      誣告要件，並引最高法院25年上字第2925號判例要旨：「
      刑法第169 條第1 項之誣告罪，以使人受刑事或懲戒處分
      之意思，自進而向該管公務員誣告為要件，若因公務員之
      推問而為不利他人之陳述，縱其陳述涉於虛偽，除具有同
      條第2 項之情形外，即與誣告罪之要件不符，被告於告訴
      某甲遺棄案內，經檢察官詰以你如何出來，答稱他吸鴉片
      叫我剝枇杷吃，說我剝得不好，打我兩個巴掌云云，是不
      過因被詰問而答述被毆之原因，不能僅據此點論處誣告罪
      刑。」之見解為據。然觀之該判例要旨重點，乃強調行為
      人如主觀上無誣告之意，不應以誣告罪相繩，非謂在公務
      員詢問下誣陷他人犯罪，不成立誣告罪。蓋被告如有誣告
      犯意而為虛偽申告，其誣告之方式為告訴、告發、自訴或
      報告，以書狀或口頭行之，或具名或捏名或匿名為之，均
      所不問（最高法院90年度臺上字第3505號判決要旨參照）
      ，即便是檢警已發動偵查之情形下，倘有積極申告之行為
      ，仍難卸免誣告刑責。甲○○於警、偵訊時，就呂學榮所
      為犯行，實係以現場目擊者身分接受調查，並無脫免自己
      責任之問題，縱為掩護呂學榮，如同其事後所為之回答：
      「（問：開槍射擊警員是否就是呂學榮本人？）不是，我
      於96年5 月30日出獄後要找他就找不到了。因為他還有犯
      其他案件在審判，我是後來才知道他現在人在大陸。」已
      足（見士檢96偵9658偵查卷第25頁），實無攀誣與本案無
      關之陸榮林，而誤導辦案之必要。甲○○在明知此舉有害
      司法偵查，並導致陸榮林接受偵查之風險，且警方、其餘
      被害人均不知犯案之人為何人之情形下，逕指稱該人乃陸
      榮林，即難謂非積極之申告行為或無誣告之意。而其行為
      ，客觀上亦確實對誣告罪所欲保護之法益造成嚴重侵害，
      所辯不足採。
    ３至甲○○雖係為袒護呂學榮，始誣指陸榮林，然此乃犯罪
      動機之問題，不足反推其無誣告之意。
    ４另甲○○誣指陸榮林後，警方帶同其所指之陸榮林至警局
      供其辨認時，雖表示開槍射擊警員之人並非該陸榮林（見
      士檢96偵9658偵查卷第25頁），惟參照最高法院22年上字
      第826 號判例要旨：「誣告罪，祇須具有誣告意思，及所
      告事實足以使人受刑事或懲戒處分，而其所為之申告復已
      達到於該管公務員時，即完全成立，故誣告完成以後撤回
      告訴，不過犯罪既遂後之息訟行為，與誣告罪之構成毫無
      影響。」之見解，甲○○此行為無礙其誣告犯行之成立。
    ５被告甲○○誣告犯行，堪以認定。
（九）綜上所述，本案事證明確，被告何志信、王皇文、洪祥恩
      、呂學榮、甲○○之犯行均堪認定，應依法論科。
二、被告何志信、王皇文、洪祥恩、呂學榮、甲○○所為上開犯
    行之論罪，分別論述如下：
（一）犯罪事實(一)部分：
    １按槍砲彈藥刀械管制條例第12條規定之衝鋒槍，不限於正
      式兵工廠所產製，非法製造者所仿製具殺傷力之衝鋒槍，
      仍在此規範範疇（最高法院89年度臺上字第41號判決要旨
      參照）；又未經許可無故持有衝鋒槍及未經許可無故持有
      手槍，均為獨立之犯罪，不得將持有衝鋒槍與持有手槍合
      為一罪（最高法院87年度臺上字第3063號判決要旨參照）
      。是被告何志信、王皇文、洪祥恩、呂學榮所為如犯罪事
      實(一)所示犯行，均係犯槍砲彈藥刀械管制條例第7 條第4
      項之非法持有衝鋒槍罪、同條例第7 條第4 項之非法持有
      手槍罪、同條例第12條第4 項之非法持有子彈罪。
    ２被告何志信、王皇文、洪祥恩、呂學榮持有槍、彈同往呂
      永方處，對與己身以外之其餘3 人執持槍械，既屬相互利
      用，顯有犯意聯絡，並有行為分擔，應就持有槍、彈之行
      為共同負責（最高法院26年滬上字第107 號判例要旨參照
      ），均屬共同正犯。蓋所謂持有，並非必需親自持有，如
      以共同犯罪之意思，事先有犯意之合致，而由其中一部分
      人實施犯罪行為，即有共同犯罪之存在（最高法院79年度
      臺非字第264 號判決要旨參照）。
    ３被告何志信自某真實姓名、年籍不詳成年人士處，同時收
      受上開衝鋒槍、手槍及子彈並持有之，嗣被告王皇文、洪
      祥恩、呂學榮與之基於犯意聯絡，共同持有，均係以1 持
      有行為同時觸犯前揭數罪名，為想像競合犯，應依刑法第
      55條之規定，從較重之非法持有衝鋒槍罪（衝鋒槍之殺傷
      力較大）論處。
    ４被告呂學榮雖數次持有槍、彈為警查獲，但因無故持有槍
      砲或彈藥，持有之繼續為行為之繼續，而非狀態之繼續，
      亦即一經意圖犯罪而持有槍枝，該罪雖告成立，但其完結
      ，須繼續至持有行為終了之時為止，係屬繼續犯，為實質
      上一罪，其前後之持有行為，不容予以割裂而論為數罪（
      最高法院79年度臺非字第264 號判決要旨、最高法院86年
      度臺上字第7408號判決要旨參照）。檢察官將一個單純持
      有槍、彈之繼續犯行為割裂而論以數罪，且先後追加起訴
      ，容有未洽。就先追加起訴部分，應就呂學榮持有槍、彈
      之全部行為併為審究。就後追加起訴部分，屬重複起訴，
      則應為不受理之諭知（理由五(一)之論述參照）。
    ５按未經許可，持有槍、彈，若以之犯他罪，兩罪間之關係
      ，得否適用刑法第55條從一重處斷，端視其開始持有之原
      因為斷（最高法院93年度臺上字第2393號判決要旨參照）
      ，此所稱刑法第55條，固係指刑法於94年2 月2 日修正公
      布，95年7 月1 日施行前之牽連犯規定，然因牽連犯規定
      刪除後，有認應擴張想像競合犯之適用範圍，則得否適用
      刑法第55條規定從一重處斷，參照上開見解，自仍應視開
      始持有之原因為斷。被告何志信、王皇文、洪祥恩、呂學
      榮共同持有槍、彈後，雖隨即為犯罪事實(二)(三)犯行，但依
      其等於本院審理時所述持有槍、彈時，並未預計用以為犯
      罪事實(二)(三)之犯行，故仍應分別處罰，併予敘明。
（二）犯罪事實(二)部分：
    １被告何志信、王皇文、洪祥恩、呂學榮所為如犯罪事實(二)
      所示之犯行，均係犯刑法第302 條第1 項剝奪他人行動自
      由罪。
    ２其等4 人就此犯行，具有犯意聯絡及行為分擔，均為共同
      正犯。
    ３其等以1 行為，同時妨害林信男、姚齡雅2 人之行動自由
      侵害2 法益，為同種想像競合犯，應從一重之妨害林信男
      自由部分（因林信男曾遭開槍示意，被害情節較嚴重）處
      斷。
（三）犯罪事實(三)部分：
    １被告何志信、王皇文、洪祥恩、呂學榮所為如犯罪事實(三)
      所示犯行，均係犯刑法第271 條第2 項、第1 項之殺人未
      遂罪。
    ２其等就此殺人未遂犯行，具有犯意聯絡及行為分擔，均為
      共同正犯。
    ３其等對在場呂永方、林信男、黃仲義、姚齡雅、蔡明國射
      擊而為殺人未遂犯行，係1 行為觸犯數罪名之同種想像競
      合犯，應從一情節較重即殺林信男未遂部分（林信男所受
      槍傷最多，傷勢最重，被害情節較嚴重）論處。
（四）犯罪事實(四)部分：
    １按刑法上所謂藏匿犯人，係指藏匿已經犯罪之人而言最高
      法院33年上字第1679號判例要旨參照）；此之所謂「犯人
      」不以起訴後之人為限，凡觸犯刑罰法規所規定之罪名者
      ，不問其觸犯者係普通法或特別法、實質刑法或形式刑法
      ，只須其為實施犯罪行為之人，且所犯之罪不問已否發覺
      或起訴或判處罪刑，均屬此之所謂「犯人」（最高法院87
      年度臺上字第757 號判例要旨參照）。被告甲○○所為如
      犯罪事實(四)所示犯行，係犯刑法第164 條第1 項之藏匿人
      犯罪。
    ２刑法第164 條第1 項之藏匿人犯罪，係因行為人之「藏匿
      」犯人行為，致妨害國家偵查、審判權之行使而設之處罰
      規定。則行為人自開始藏匿人犯至停止藏匿間之持續藏匿
      行為，均使國家偵查、審判程序無從進行，國家偵查、審
      判之司法權顯然始終遭受侵害，行為人倘對於同一犯人先
      為藏匿而後使之隱避，仍僅成立一罪。被告甲○○為呂學
      榮之妻，自始基於一藏匿人犯之犯意藏匿、掩護，檢察官
      起訴後，復追加起訴，認為屬2 罪，尚有未洽（理由五(二)
      之論述參照）。
（五）犯罪事實(五)部分：
    １按武士刀乃槍砲彈藥刀械管制條例第4 條第1 項第3 款所
      稱刀械。被告呂學榮所為如犯罪事實(五)所示犯行，係犯槍
      砲彈藥刀械管制條例第14條第3 項之非法持有刀械罪。
    ２公訴人追加起訴時，雖謂此部分犯行與犯罪事實(一)中持有
      如附表1 編號3 、4 、5 所示槍、彈犯行，為想像競合犯
      關係，然因呂學榮係於不同時間，因不同原因持有武士刀
      及槍、彈，故被告呂學榮持有武士刀與持有前揭槍、彈之
      行為間，應是犯意各別，行為不同，屬分論併罰之關係。
（六）犯罪事實(六)部分：
    １被告呂學榮於警員廖明清執行勤務之際，以殺人及妨害自
      由之犯意，施以持槍射擊之強暴行為，致廖明清成傷，且
      廖明清之傷勢無證據證明達重傷之程度，核其所為如犯罪
      事實(六)所示犯行，係犯刑法第135 條第1 項之妨害公務執
      行罪及刑法第271 條第2 項、第1 項之殺人未遂罪。
    ２其以1 行為觸犯上開2 罪名，侵害2 不同法益，為想像競
      合犯，應依刑法第55條之規定，從殺人未遂罪處斷。
（七）犯罪事實(七)部分：
      扣案如附表1 編號3 所示之槍枝經鑑定結果，具有殺傷力
      ，客觀上顯具有行兇之危險性，自屬兇器之一種，呂學榮
      強盜時，既攜帶該槍枝，其內並裝填如附表1 編號4 所示
      之子彈，核其所為如犯罪事實(七)所示犯行，係犯刑法第33
      0 條第1 項之攜帶兇器強盜罪。
（八）犯罪事實(八)部分：
      被告甲○○所為如犯罪事實(八)所示犯行，係犯刑法第169
      條第1 項之誣告罪。
（九）被告何志信、王皇文、洪祥恩所犯犯罪事實(一)(二)(三)3 罪間
      ，被告呂學榮所犯犯罪事實(一)(二)(三)(五)(六)(七)6 罪間，被告甲
      ○○所犯犯罪事實(四)(八)2 罪間，均犯意各別，行為互殊，
      應予分論併罰。
三、被告何志信、洪祥恩、王皇文、呂學榮、甲○○所為上開犯
    行之科刑，論述如下：
（一）被告何志信、洪祥恩、王皇文部分：
    １被告何志信、洪祥恩、王皇文所犯如犯罪事實(三)所示殺人
      未遂犯行，均為未遂犯，茲依刑法第25條第2 項之規定，
      按既遂犯之刑減輕其等之刑。至其等為警緝獲後，除何志
      信外，餘均供出其等持有之槍、彈來源為何志信，然按槍
      砲彈藥刀械管制條例第18條第4 項前段規定：「犯本條例
      之罪，於偵查或審判中自白，並供述全部槍砲、彈藥、刀
      械之來源及去向，因而查獲或因而防止重大危害治安事件
      之發生者，減輕或免除其刑。」，以「因而查獲或因而防
      止重大危害治安事件之發生」為減輕或免除其刑之要件，
      本案尚無此規定之適用。
    ２爰審酌被告何志信、洪祥恩、王皇文，非法持有槍枝，進
      而妨害他人自由、開槍殺人，危害社會治安甚重，暨其等
      分工擔任之角色、犯罪之動機、目的、手段、素行、犯後
      態度等一切情狀，參考檢察官對量刑之意見，分別量處如
      主文所示之刑，並定其等應執行刑。另就罰金刑部分，均
      諭知易服勞役之折算標準。
    ３如附表1 所示應沒收之物中之槍（含主要組成零件彈匣）
      、彈，均屬違禁物，而除附表1 編號6 所示之衝鋒槍本體
      未扣案外，其餘均已扣案，因該附表1 編號6 所示之衝鋒
      槍，無證據證明已滅失，是均應依刑法第38條第1 項第1
      款規定，於犯罪事實(一)所處主文項下諭知沒收。至如附表
      1 編號2 所示滅音器、槍托，非屬內政部公告之槍砲、彈
      藥主要組成零件種類（按衝鋒槍之主要組成零件，指槍管
      、槍身、槍機、滑套、撞針、扳機、扳機箱、彈匣），不
      得認係上開槍枝之一部分，復非違禁物，故無需在此項下
      諭知沒收。
    ４如附表1 所示應沒收之物中之槍（含主要組成零件彈匣）
      、彈，及如附表1 編號2 所示滅音器、槍托，係被告何志
      信、洪祥恩、王皇文為如犯罪事實(二)(三)所示犯行時所用之
      物，槍、彈部分並屬違禁物，依其是否具違禁物性質，分
      別依刑法第38條第1 項第1 款、第2 款規定，於犯罪事實
      (二)(三)犯行所處主文項下，併諭知沒收。
    ５至鑑驗時經試射擊發之子彈，已不具殺傷力，失其違禁物
      性質；另起訴書、追加起訴書所載其餘扣案物，亦無積極
      證據證明與被告本案犯行相關（應由檢察官另行偵辦），
      故均不在本案予以沒收，併此敘明。
（二）被告呂學榮部分：
    １被告呂學榮有如事實欄一所示之前案紀錄，於先前所犯違
      反槍砲彈藥刀械管制條例等罪所處之刑假釋撤銷後所餘殘
      刑5 年6 月8 日，依刑法第79條之1 第5 項之規定全部執
      行完畢後，接續執行至94年10月22日而縮刑期滿執行完畢
      乙節，有臺灣高等法院被告前案紀錄表1 份在卷可考（見
      本院96訴3042卷第147 至146 頁），其於有期徒刑執行完
      畢5 年內，故意再犯有期徒刑以上之罪，為累犯，所犯各
      罪，均應依刑法第47條第1 項之規定加重其刑。
    ２被告呂學榮所犯如犯罪事實(三)(六)所示2 件殺人未遂犯行，
      均為未遂犯，茲依刑法第25條第2 項之規定，按既遂犯之
      刑減輕其刑，並依法先加後減。至被告呂學榮為警查獲後
      ，雖供承其持有之槍、彈，係自何志信處取得，如附表2
      所示之武士刀，則是自「簡坤長」之成年男子處取得，惟
      得依槍砲彈藥刀械管制條例第18條第4 項前段減輕或免除
      其刑者，須合於「因而查獲或因而防止重大危害治安事件
      之發生」要件，已見前述，是被告呂學榮並無此規定之適
      用。
    ３爰審酌被告呂學榮參與上開持槍殺人未遂及妨害自由犯行
      ，所生危害甚重，於逃匿期間，猶持槍在大街上射擊警員
      、強盜路過路人車輛，及收受他人交付之武士刀，且手段
      兇殘，惡性非輕，暨其犯罪之動機、手段、素行、犯後之
      態度等一切情狀，兼衡檢察官對量刑之意見，量處如主文
      所示之刑。並依刑法第51條第5 款：「宣告多數有期徒刑
      者，於各刑中之最長期以上，各刑合併之刑期以下，定其
      刑期。但不得逾30年。」中但書之規定，定其應執行之刑
      為有期徒刑30年。並就罰金刑部分，諭知易服勞役之折算
      標準。
    ４被告呂學榮所為如犯罪事實(一)(二)(三)所示犯行應沒收之物，
      同理由三(一)３４５所述。
    ５被告呂學榮因犯如犯罪事實(五)所示犯行所持有如附表2 所
      示之武士刀，為違禁物，應依刑法第38條第1 項第1 款規
      定，予以沒收。
    ６被告呂學榮持如附表1 編號3 、4 所示槍、彈，為如犯罪
      事實(六)(七)所示犯行，除如附表1 編號4 所示子彈中，有2
      顆制式子彈、1 顆非制式子彈，已於鑑驗時經試射擊發，
      不具殺傷力，失其違禁物性質，不予沒收外，餘均依刑法
      第38條第1 項第1 款規定，與各該犯罪事實所處主文項下
      ，諭知沒收。
（三）被告甲○○部分：
    １被告甲○○有如事實欄一所示之前案紀錄，於93年11月8
      日易科罰金執行完畢之事實，有臺灣高等法院被告前案紀
      錄表1 份在卷可證（見本院96訴2292卷第339 至355 頁
      ），其於有期徒刑執行完畢5 年內，故意再犯有期徒刑以
      上之罪，為累犯，所犯2 罪，均應依刑法第47條第1 項之
      規定加重其刑。
    ２甲○○為為呂學榮之配偶，2 人於96年4 月21日結婚，96
      年8 月3 日申登之事實，有其等之個人基本資料在卷可稽
      （見本院96訴4302卷第50、51頁），是其所犯藏匿人犯罪
      ，應依刑法第167 條之規定，減輕其刑，並依法先加後減
      之。
    ３按刑法第172 條之規定，並不專在獎勵犯罪人之悛悔，而
      要在引起偵查或審判機關之易於發見真實，以免被誣告人
      終於受誣，故不論該被告之自白在審判前或審判中，自動
      或被動，簡單或詳細，一次或二次以上，並其自白後有無
      翻異，苟其自白在所誣告之案件裁判確定以前，即應依該
      條減免其刑（最高法院31年上字第345 號判例要旨）。又
      所謂自白，乃被告對自己犯罪事實之全部或一部之供述之
      謂，被告所供述者，不必限於構成要件該當事實，即除供
      述構成要件該當事實之外，另外主張違法阻卻事由或責任
      阻卻事由，猶不失為自白（最高法院93年度臺上字第2870
      號判決要旨參照）。被告甲○○於警方查知為如犯罪事實
      (六)(七)所示犯行之人乃呂學榮，而非陸榮林後，已坦承其所
      為有關陸榮林之指訴不實在，於本院審理時亦如此自白（
      見本院96訴4302卷第132 、133 頁），雖其另辯稱係在警
      方追問下，始指是陸榮林云云，然依前揭說明，此乃防禦
      權之行使，尚無礙其自白之效力，是被告甲○○所犯誣告
      罪，應依刑法第172 條規定，減輕其刑，並依法先加後減
      之。
    ４爰審酌被告甲○○藏匿呂學榮，誣指他人，誤導警方辦案
      ，浪費司法資源，並致陸榮林遭到警方調查，所為非是，
      暨其犯罪之動機、目的、手段、素行等一切情狀，另參酌
      檢察官對量刑之意見，量處如主文所示之刑，並定其應執
      行刑。
四、無罪部分：
（一）被告何志信被訴非法出借衝鋒槍、手槍、子彈部分：
    １公訴意旨認被告何志信所為如犯罪事實(一)所示犯行中，將
      槍、彈交予洪祥恩、王皇文、呂學榮之行為，係屬出借行
      為，犯有槍砲彈藥刀械管制條例第7 條第2 項之非法出借
      衝鋒槍罪、同條例第7 條第2 項之非法出借手槍罪、同條
      例第12條第2 項之非法出借子彈罪嫌。
    ２按犯罪事實應依證據認定之，無證據不得認定犯罪事實；
      不能證明被告犯罪者，應諭知無罪之判決，刑事訴訟法第
      154 條第2 項、第301 條第1 項分別定有明文。又認定不
      利於被告之事實，須依積極證據，苟積極證據不足為不利
      於被告事實之認定時，即應為有利於被告之認定，更不必
      有何有利之證據（最高法院30年上字第816 號判例旨參照
      ）。
    ３經查，被告何志信否認有出借槍、彈之行為。而其與洪祥
      恩、王皇文、呂學榮係共同持有上開槍、彈，業經本院認
      定如上。參酌民法第464 條：「稱使用借貸者，為當事人
      一方以物交付他方，而約定他方於無償使用後返還其物之
      契約。」之規定，出借，於將借用物交付後，即移轉占有
      ，亦即將實力支配轉予他人，而共同持有，物品仍在自己
      實力支配狀態中，2 者尚有不同。何志信將槍、彈交予洪
      祥恩、王皇文、呂學榮等人後，一同前往呂永方處，另3
      人持有之槍、彈，迄何志信被捕前，自始未脫離何志信實
      力支配範疇，僅因其1 人雙手，無法同時使用如此多槍、
      彈，故分由他人持有而已，此與出借行為，尚屬有間，既
      無證據證明何志信有出借之事實，尚難以出借槍、彈之罪
      責相繩。
    ４公訴人所提證據，不足證明何志信涉犯此部分犯行，應為
      有利其之認定，而為無罪之諭知。
（二）被告呂學榮被訴非法持有不具殺傷力之子彈部分：
    １檢察官追加起訴時（96年度偵字第18031 、20812 、2081
      3 號），謂於96年7 月5 日在呂學榮所駕車上扣得17顆制
      式子彈，均具殺傷力，惟經鑑定定結果，有1 顆無法擊發
      ，認不具殺傷力，有內政部警政署刑事警察局96年7 月23
      日刑鑑字第0960105422號槍彈鑑定書1 份可證（見士檢96
      偵8370偵查卷第64至66頁，附表1 編號5 部分之論述參照
      ）。按槍砲彈藥刀械管制條例所稱彈藥，依該條例第4 條
      第1 項第2 款規定，係指同條項第1 款各式槍砲所使用之
      砲彈、子彈及其他具有殺傷力或破壞性之各類炸彈、爆裂
      物而言。故就其立法意旨言，若「子彈」未具殺傷力或破
      壞性者，即不屬該條例所列管之子彈甚明，從而該不具殺
      傷力或破壞性之「子彈」，即難認係違禁物（最高法院94
      年度臺上字第5716號判決要旨參照）。是呂學榮持有此不
      具殺傷力之之子彈，當不構成槍砲彈藥刀械管制條例第12
      條第4 項之非法持有子彈罪。
    ２被告呂學榮分次為警查獲之非法持有衝鋒槍、手槍、子彈
      犯行，為想像競合犯，且持有之繼續為行為之繼續，是其
      歷次查獲之槍、彈，均經本院一併審究並予判刑，已論述
      如前（理由二(一)之論述參照），但因持有此不具殺傷力之
      子彈，並不成罪，故不在該併予審究之範圍內。又檢察官
      重複追加起訴呂學榮非法持有槍、彈犯行，固應為不受理
      之諭知（理由五(一)之論述參照），然參照最高法院70年臺
      非字第11號判例要旨：「起訴為裁判上一罪之案件，如果
      法院審理結果，認為一部不成立犯罪，他部又欠缺追訴要
      件，則一部既不成立犯罪，即難與他部發生一部及全部之
      關係，法院應分別為無罪及不受理之諭知。」之見解，因
      此應為無罪之諭知部分，不在重複起訴範圍，與該不起訴
      部分又不發生關連性，故呂學榮此持有不具殺傷力之子彈
      行為，既經追加起訴，仍應另為無罪之諭知。
（三）被告甲○○被訴非法持有衝鋒槍、子彈、刀械部分：
    １公訴意旨以被告甲○○於96年5 月4 日後某日，在不詳處
      所，自呂學榮處收受如附表1 編號2 所示之衝鋒槍（含彈
      匣）及如附表1 編號6 所示之彈匣，藏放在桃園縣大園鄉
      后厝村11鄰后厝9 之55號2 樓臥房；另於96年7 月5 日，
      與呂學榮同車至臺北市士林區找尋藏匿地點時，自呂學榮
      處收受如附表1 編號5 所示之子彈（追加起訴書將1 顆不
      具殺傷力之制式子彈，併同列入犯罪事實）及如附表2 所
      示刀械，因認被告甲○○涉犯槍砲彈藥刀械管制條例第7
      條第4 項之非法持有衝鋒槍罪（檢察官追加起訴時漏引法
      條）、同條例第12條第4 項之非法持有子彈罪、同條例第
      14條第3 項之非法持有刀械罪嫌云云。
    ２如附表1 編號5 所示不具殺傷力之子彈1 顆，非屬槍砲彈
      藥刀械管制條例所列管之子彈（理由四(二)之論述參照），
      甲○○即便持有此不具殺傷力之子彈，亦不成罪。再者，
      如附表1 編號2 所示之衝鋒槍（含彈匣）、滅音器及如附
      表1 編號6 所示之彈匣，係在桃園縣大園鄉后厝村11鄰后
      厝9 之55號3 樓床頭櫃棉被下起獲；如附表1 編號5 所示
      之子彈，是於呂學榮所駕駛汽車後座座位上之黑色背袋內
      查獲；如附表2 所示之武士刀，則係在該車後車廂查獲，
      此觀之警詢筆錄中之問答至明（分見96偵11413 偵查卷第
      8 頁；士檢96偵9658偵查卷第35頁），是甲○○2 次為警
      查獲時，各該槍、彈、刀械並無證據證明在其持有中。而
      被告甲○○事後否認所言為真之警詢時說詞，固提及：「
      我在3 樓房內地上看到烏茲衝鋒槍1 枝、短槍1 枝，呂學
      榮教我不要問太多……。」、「警方到場時我在2 樓，緊
      張就拿該烏茲衝鋒槍至3 樓躲藏，並將槍枝藏匿於3 樓床
      頭櫃棉被下。」云云（見96偵11413 偵查卷第8 頁），然
      縱認甲○○斯時所述為真，因槍砲彈藥刀械管制條例所稱
      持槍，係指執持占有而言，必須行為人主觀上有執持占有
      之意思，客觀上有足以顯示係實現其占有物上權利之行為
      。如僅偶然經手，迅即脫離，對之無執持占有之意思與行
      為，即非此所謂持有（最高法院76年度臺上字第2090號判
      決要旨參照）。依甲○○上開說詞，其僅是為掩護呂學榮
      犯行，一時經手該槍枝，尚難逕認有持有之意，不足據為
      不利甲○○之認定。
    ３各該槍、彈、刀械均屬呂學榮所持有，業已認定如前，甲
      ○○、呂學榮2 人固屬夫妻關係，但遍查全卷，除甲○○
      己身前揭供述，未見甲○○有使用過該槍、彈，或與呂學
      榮有共同持有槍、彈意思之相關證據，既無積極證據可認
      定甲○○有持有該槍、彈之意思或行為，即難認其構成非
      法持有衝鋒槍、手槍、子彈犯行，應就此部分為無罪之諭
      知。
五、不受理部分：
（一）被告呂學榮部分：
    １檢察官先於96年8 月9 日以96年度偵緝字第2339號追加起
      訴書，追加起訴被告呂學榮持有槍、彈犯行（本院案號：
      96年度訴字第3042號），嗣因呂學榮為如犯罪事實(六)(七)所
      示犯行後，於96年7 月5 日、7 月29日，復為警查獲如附
      表1 編號3 、4 、5 所示槍、彈，檢察官乃於96年10月31
      日以96年度偵字第18031 、20812 、20813 號追加起訴書
      再次追加起訴（本院案號：96年度訴字第4302號）。
    ２然被告呂學榮為如犯罪事實(一)所示違反槍砲彈藥刀械管制
      條例犯行所持有之槍、彈，乃同時持有、分次查獲，應僅
      論以1 罪，已論述如前，參照最高法院87年臺上字第540
      號判例要旨：「追加自訴係就與已經自訴之案件無單一性
      不可分關係之相牽連犯罪（指刑事訴訟法第7 條所列案件
      ），在原自訴案件第一審辯論終結前，加提獨立之新訴，
      俾便及時與原自訴案件合併審判，以收訴訟經濟之效，此
      觀刑事訴訟法第343 條準用同法第265 條自明；如追加自
      訴之犯罪，經法院審理結果，認定與原自訴案件之犯罪有
      實質上或裁判上一罪之單一性不可分關係，依同法第343
      條準用第267 條，既為原自訴效力所及，對該追加之訴，
      自應認係就已經提起自訴之案件，在同一法院重行起訴，
      依同法第343 條準用第303 條第2 款，應於判決主文另為
      不受理之諭知，始足使該追加之新訴所發生之訴訟關係歸
      於消滅，而符訴訟（彈劾）主義之法理。」，就此重複追
      加起訴部分，應依刑事訴訟法第303 條第2 款規定，就在
      同一法院重行起訴之後起訴案件，諭知不受理之判決。
（二）被告甲○○部分：
    １檢察官以被告甲○○涉犯違反槍砲彈藥刀械管制條例、藏
      匿人犯、誣告等罪，先於96年8 月16日以96年度蒞字第17
      768 號追加起訴書追加起訴（本院案號：本院96年度訴字
      第4025號），復於96年10月31日就同一事實，以96年度偵
      字第18031 、20812 、20813 號追加起訴書就完全相同之
      事實，2 次追加起訴（本院案號：96年度訴字第4302號）
      。檢察官就此亦已察覺，除表示證據互相援引外，請求本
      院僅就先追加起訴部分為實體判決（見本院96訴4302卷第
      131 頁、本院96訴2292卷第313 頁）。就後起訴部分，
      屬重行起訴，甚為明確。
    ２另檢察官於96年8 月16日以96年度蒞字第17768 號追加起
      訴書追加起訴部分，犯罪事實欄中所載有關藏匿呂學榮之
      犯行，乃先前藏匿呂學榮在陳黎蘭住處之持續行為，僅是
      甲○○於藏匿呂學榮之同一犯意下，因應不同情形，採取
      不同之掩護手段而已，應只成立一罪，業如前述（理由二
      (四)之論述參照），是此部分，亦屬重複起訴。
    ３按已經提起公訴或自訴之案件，在同一法院重行起訴者，
      應諭知不受理之判決，刑事訴訟法第303 條第2 款定有明
      文。上開在同一法院重行起訴之後起訴案件，均應諭知不
      受理之判決。
據上論斷，應依刑事訴訟法第299 條第1 項前段、第301 條第1
項、第303 條第2 款，槍砲彈藥刀械管制條例第7 條第4 項、第
12條第4 項、第14條第3 項，刑法第11條前段、第28條、第302
條第1 項、第271 條第2 項、第1 項、第135 條第1 項、第330
條第1 項、第164 條第1 項、第167 條、第169 條第1 項、第17
2 條、第55條、第25條第2 項、第47條第1 項、第51條第5 款、
第42條第3 項、第38條第1 項第1 款、第2 款，刑法施行法第1
條之1 ，判決如主文。
本案經檢察官馬凱蕙到庭執行職務。
中    華    民    國    97    年    8     月    18    日
                刑事第十四庭審判長法  官  林海祥
                                  法  官  汪怡君
                                  法  官  許炎灶
上列正本證明與原本無異。
如不服本判決，應於判決送達後10日內向本院提出上訴狀（應附
繕本），其未敘述上訴理由者，應於上訴期間屆滿後20日內補提
理由書狀於本院，上訴於臺灣高等法院。
                                  書記官  屠衛民
中    華    民    國    97    年    8     月    18    日
附錄本案論罪科刑法條：槍砲彈藥刀械管制條例第7 條第4 項、
第12條第4 項、第14條第3 項，刑法第135 條第1 項、第164 條
第1 項、第169 條第1 項、第271 條第2 項、第1 項、第302 條
第1 項、第330 條第1 項。
槍砲彈藥刀械管制條例第7 條
未經許可，製造、販賣或運輸火砲、肩射武器、機關槍、衝鋒槍
、卡柄槍、自動步槍、普通步槍、馬槍、手槍或各類砲彈、炸彈
、爆裂物者，處死刑、無期徒刑或7 年以上有期徒刑；處徒刑者
，併科新臺幣3 千萬元以下罰金。
未經許可，轉讓、出租或出借前項所列槍砲、彈藥者，處無期徒
刑或5 年以上有期徒刑，併科新臺幣1 千萬元以下罰金。
意圖供自己或他人犯罪之用，而犯前二項之罪者，處死刑或無期
徒刑；處徒刑者，併科新臺幣5 千萬元以下罰金。
未經許可，持有、寄藏或意圖販賣而陳列第1 項所列槍砲、彈藥
者，處5 年以上有期徒刑，併科新臺幣1 千萬元以下罰金。
第1 項至第3 項之未遂犯罰之。
槍砲彈藥刀械管制條例第12條
未經許可，製造、販賣或運輸子彈者，處1 年以上7 年以下有期
徒刑，併科新臺幣500 萬元以下罰金。
未經許可，轉讓、出租或出借子彈者，處6 月以上5 年以下有期
徒刑，併科新臺幣300 萬元以下罰金。
意圖供自己或他人犯罪之用，而犯前二項之罪者，處3 年以上10
年以下有期徒刑，併科新臺幣700 萬元以下罰金。
未經許可，持有、寄藏或意圖販賣而陳列子彈者，處5 年以下有
期徒刑，併科新臺幣300 萬元以下罰金。
第1 項至第3 項之未遂犯罰之。
槍砲彈藥刀械管制條例第14條
未經許可，製造、販賣或運輸刀械者，處3 年以下有期徒刑，併
科新臺幣100 萬元以下罰金。
意圖供自己或他人犯罪之用，而犯前項之罪者，處6 月以上5 年
以下有期徒刑，併科新臺幣300 萬元以下罰金。
未經許可，持有或意圖販賣而陳列刀械者，處1 年以下有期徒刑
、拘役或新臺幣50萬元以下罰金。
第1 項及第2 項之未遂犯罰之。
中華民國刑法第135 條（妨害公務執行及職務強制罪）
對於公務員依法執行職務時，施強暴脅迫者，處3 年以下有期徒
刑、拘役或3 百元以下罰金。
意圖使公務員執行一定之職務或妨害其依法執行一定之職務或使
公務員辭職，而施強暴脅迫者，亦同。
犯前二項之罪，因而致公務員於死者，處無期徒刑或7 年以上有
期徒刑；致重傷者，處3 年以上、10年以下有期徒刑。
中華民國刑法第164 條（藏匿人犯或使之隱避、頂替罪）
藏匿犯人或依法逮捕拘禁之脫逃人或使之隱避者，處2 年以下有
期徒刑、拘役或5 百元以下罰金。
意圖犯前項之罪而頂替者，亦同。
中華民國刑法第169 條（誣告罪）
意圖他人受刑事或懲戒處分，向該管公務員誣告者，處7 年以下
有期徒刑。
意圖他人受刑事或懲戒處分，而偽造、變造證據，或使用偽造、
變造之證據者，亦同。
中華民國刑法第271 條（普通殺人罪）
殺人者，處死刑、無期徒刑或10年以上有期徒刑。
前項之未遂犯罰之。
預備犯第1 項之罪者，處2 年以下有期徒刑。
中華民國刑法第302 條（剝奪他人行動自由罪）
私行拘禁或以其他非法方法，剝奪人之行動自由者，處5 年以下
有期徒刑、拘役或3 百元以下罰金。
因而致人於死者，處無期徒刑或7 年以上有期徒刑，致重傷者，
處3 年以上10年以下有期徒刑。
第1 項之未遂犯罰之。
中華民國刑法第330 條（加重強盜罪）
犯強盜罪而有第321 條第1 項各款情形之一者，處7 年以上有期
徒刑。
前項之未遂犯罰之。
附表1 ：
┌──┬────────┬───┬──────────┬─────────┐
│編號│ 扣 押 物 名 稱 │數  量│ 鑑   定   結   果  │備              註│
├──┼────────┼───┼──────────┼─────────┤
│ 1  │制式手槍（槍枝管│1 枝  │認係口徑9MM 制式半自│內政部警政署刑事│
│    │制編號：00000000│      │動手槍，為巴西TAURUS│  警察局96年5 月17│
│    │09號）          │      │廠PT 92 AFS 型，未發│  日刑鑑字第096006│
│    │                │      │現槍號，槍管內具陸條│  8576號槍彈鑑定書│
│    │                │      │右旋來復線，可擊發同│  1 份參照（見96偵│
│    │                │      │口徑制式子彈，認具殺│  10429 偵查卷第90│
│    │                │      │傷力。              │  至92頁）。      │
│    ├────────┼───┼──────────┤共扣得8 顆制式子│
│    │制式子彈        │5 顆  │認均係口徑9 MM制式子│  彈，另有3 顆經實│
│    │                │      │彈，經實際試射，均可│  際試射，均無法擊│
│    │                │      │擊發，認具殺傷力。  │  發，認不具殺傷力│
│    │                │      │                    │  ，不在起訴範圍內│
│    │                │      │                    │  （起訴書理由(三)參│
│    │                │      │                    │  照）。          │
│    │                │      │                    │均於96年5 月5 日│
│    │                │      │                    │  查獲。          │
│    │                │      │                    │96年5 月4 日槍擊│
│    │                │      │                    │  案，左列槍枝之持│
│    │                │      │                    │  用者為洪祥恩。  │
│    ├────────┴───┴──────────┴─────────┤
│    │應沒收之物：附表1 編號1 所示手槍1 枝。                            │
├──┼────────┬───┬──────────┬─────────┤
│ 2  │M11 衝鋒槍（含彈│1 枝  │認係口徑9MM 仿造衝鋒│內政部警政署刑事│
│    │匣1 個，槍枝管制│      │槍，仿美國INGRAM廠M1│  警察局96年6 月28│
│    │編號：0000000000│      │1 型，槍號為218743，│  日刑鑑字第096007│
│    │號）            │      │槍管內具陸條左旋來復│  6663號槍彈鑑定書│
│    │                │      │線，可擊發同口徑制式│  1 份參照（見本院│
│    │                │      │子彈，認具殺傷力。  │  2292號卷第93至│
│    ├────────┼───┼──────────┤  95頁）。        │
│    │滅音管（配件）  │1 枝  │                    │內政部警政署刑事│
│    ├────────┼───┼──────────┤  警察局96年6 月20│
│    │槍托（配件）    │1 個  │認係金屬槍托        │  日刑鑑字第096007│
│    │                │      │                    │  6660號槍彈鑑定書│
│    │                │      │                    │  1 份參照（見96偵│
│    │                │      │                    │  11363 號卷第23│
│    │                │      │                    │  7 至239 頁）。  │
│    │                │      │                    │槍托於96年5 月4 │
│    │                │      │                    │  日查獲。        │
│    │                │      │                    │衝鋒槍（含彈匣）│
│    │                │      │                    │  、滅音管於96年5 │
│    │                │      │                    │  月15日查獲。    │
│    │                │      │                    │96年5 月4 日槍擊│
│    │                │      │                    │  案，左列槍枝之原│
│    │                │      │                    │  持用者為何志信。│
│    ├────────┴───┴──────────┴─────────┤
│    │犯罪事實(一)所示犯行主文項下應沒收之物：附表1 編號2 所示衝鋒槍（含彈│
│    │匣1 個）1 枝。                                                    │
│    ├─────────────────────────────────┤
│    │犯罪事實(二)(三)所示犯行主文項下應沒收之物：附表1 編號2 所示衝鋒槍（含│
│    │彈匣1 個）1 枝、滅音管1 枝、槍托1 個。                            │
├──┼────────┬───┬──────────┬─────────┤
│ 3  │制式手槍（槍枝管│1 枝  │認係口徑9MM 制式半自│內政部警政署刑事│
│    │制編號：00000000│      │動手槍，為CROATIA IM│  警察局96年8 月30│
│    │84號）          │      │-Metal廠HS2000型，槍│  日刑鑑字第096012│
│    │                │      │號為23799 ，槍管內具│  6943號槍彈鑑定書│
│    │                │      │陸條右旋來復線，擊發│  1 份參照（見96偵│
│    │                │      │功能正常，可供擊發同│  20813 偵查卷第22│
│    │                │      │口徑制式子彈使用，認│  至26頁）。      │
│    │                │      │具殺傷力。          │96年7 月29日查獲│
│    │                │      │                    │  。              │
│    │                │      │                    │96年5 月4 日槍擊│
│    │                │      │                    │  案，左列槍枝之持│
│    │                │      │                    │  用者為呂學榮。  │
│    ├────────┴───┴──────────┴─────────┤
│    │應沒收之物：附表1 編號3 所示手槍1 枝。                            │
├──┼────────┬───┬──────────┬─────────┤
│ 4  │制式子彈        │5 顆  │認均係口徑9MM 制式子│內政部警政署刑事│
│    │                │      │彈，採樣2 顆試射，均│  警察局96年8 月30│
│    │                │      │可擊發，認具殺傷力。│  日刑鑑字第096012│
│    ├────────┼───┼──────────┤  6943號槍彈鑑定書│
│    │非制式子彈      │2 顆  │認均係非制式子彈，由│  1 份參照（見96偵│
│    │                │      │金屬彈殼組合直徑9.0 │  20813 偵查卷第22│
│    │                │      │±0.5MM 金屬彈頭而成│  至26頁）。      │
│    │                │      │，採樣壹顆試射，可擊│96年7 月29日查獲│
│    │                │      │發，認具殺傷力。    │  。              │
│    ├────────┴───┴──────────┴─────────┤
│    │應沒收之物：附表1 編號4 所示制式子彈3 顆、非制式子彈1 顆。        │
├──┼────────┬───┬──────────┬─────────┤
│ 5  │制式子彈        │16顆  │認均係口徑9MM 制式子│內政部警政署刑事│
│    │                │      │彈，採樣試射，均可擊│  警察局96年7 月23│
│    │                │      │發，認具殺傷力（此次│  日刑鑑字第096010│
│    │                │      │試射，有1 顆無法擊發│  5422號槍彈鑑定書│
│    │                │      │，認不具殺傷力）。  │  1 份參照（見士檢│
│    │                │      ├──────────┤  96偵8370偵查卷第│
│    │                │      │上開試射後所餘11顆制│  64至66頁）。    │
│    │                │      │式子彈，取1 顆試射，│內政部警政署刑事│
│    │                │      │可擊發，可供扣案槍枝│  警察局97年2 月12│
│    │                │      │（槍枝管制編號：1102│  日刑鑑字第097001│
│    │                │      │062728）擊發使用。  │  5274號函1 份參照│
│    │                │      ├──────────┤  （見本院96訴4025│
│    │                │      │上開試射後所餘10顆制│  卷第206 、207 │
│    │                │      │式子彈再次試射，均可│  頁）。          │
│    │                │      │擊發，認均具殺傷力。│內政部警政署刑事│
│    ├────────┼───┼──────────┤  警察局97年3 月18│
│    │土造子彈        │13顆  │認均係土造子彈，具直│  日刑鑑字第097002│
│    │                │      │徑8.8 ±0.5MM 金屬彈│  6986號函1 份參照│
│    │                │      │頭，採樣肆顆試射，可│  （見本院96訴4025│
│    │                │      │擊發，認具殺傷力。  │  卷第43頁）。    │
│    │                │      ├──────────┤內政部警政署刑事│
│    │                │      │上開試射後所餘11顆制│  警察局97年5 月15│
│    │                │      │式子彈，取1 顆試射，│  日刑鑑字第097005│
│    │                │      │可擊發，可供扣案槍枝│  8504號函1 份參照│
│    │                │      │（槍枝管制編號：1102│  （見本院96訴2292│
│    │                │      │062728）擊發使用。  │  卷第247 、248 │
│    │                │      ├──────────┤  頁）。          │
│    │                │      │上開試射後所餘8 顆土│共扣得17顆制式子│
│    │                │      │造子彈再次試射，均可│  彈，另有1 顆經實│
│    │                │      │擊發，認均具殺傷力。│  際試射，無法擊發│
│    │                │      │                    │  ，認不具殺傷力，│
│    │                │      │                    │  由本院另諭知無罪│
│    │                │      │                    │  知（理由四(二)之論│
│    │                │      │                    │  述參照）。      │
│    │                │      │                    │96年7 月5 日查獲│
│    │                │      │                    │  。              │
│    ├────────┴───┴──────────┴─────────┤
│    │應沒收之物：無。                                                  │
├──┼────────┬───┬──────────┬─────────┤
│ 6  │不詳型號衝鋒槍  │1 枝  │不詳型號衝鋒槍，可射│未扣案。        │
│    │                │      │擊傷人，認具殺傷力。│96年5 月4 日槍擊│
│    │                │      │                    │  案，左列槍枝之持│
│    │                │      │                    │  用者為王皇文。  │
│    ├────────┼───┼──────────┼─────────┤
│    │較短彈匣（衝鋒槍│1 個  │認係金屬彈匣，無法供│內政部警政署刑事│
│    │之主要組成零件）│      │3 枝扣案槍枝（槍枝管│  警察局97年5 月15│
│    │                │      │制編號0000000000、11│  日刑鑑字第097005│
│    │                │      │00000000、0000000000│  8504號函（見本院│
│    │                │      │）使用，但不排除可供│  96訴2292卷第24│
│    │                │      │類似適用槍枝使用。  │  7、248 頁）。   │
│    │                │      │                    │96年5 月15日查獲│
│    │                │      │                    │  。              │
│    ├────────┴───┴──────────┴─────────┤
│    │應沒收之物：附表1 編號6 所示衝鋒槍（含彈匣1 個）1 枝。            │
└──┴─────────────────────────────────┘
附表2 ：
┌──┬────────┬───┬──────────┬─────────┐
│編號│ 扣 押 物 名 稱 │數  量│ 鑑   定   結   果  │備              註│
├──┼────────┼───┼──────────┼─────────┤
│ 1  │武士刀          │1 枝  │刀刃長76公分、刀柄長│臺北市政府警察局│
│    │                │      │25公分、單面開鋒，符│  96年10月22日北市│
│    │                │      │合管制刀械圖例及說明│  警保字第09634742│
│    │                │      │要件，認定屬槍砲彈藥│  300 號函（見96偵│
│    │                │      │刀械管制條例及公告管│  20812 偵查卷第│
│    │                │      │制之刀械。          │  162 、163 頁）。│
│    │                │      │                    │96年7 月5 日查獲│
│    │                │      │                    │  。              │
│    ├────────┴───┴──────────┴─────────┤
│    │應沒收之物：附表2 所示武士刀1 枝。                                │
└──┴─────────────────────────────────┘


司法院資訊處製作；財團法人民間司法改革基金會備份。
